臺灣高等法院民事裁定　　　　　　　　　 96年度抗字第358號
　　抗　告　人　上達科技股份有限公司
　　　　　　　　　　　　　　2.
　　法定代理人　甲○○
　　訴訟代理人　徐宏昇律師
　　相　對　人　鴻海精密工業股份有限公司
　　法定代理人　丙○○
　　代　理　人　乙○○
　　　　　　　　丁○○
　　　　　　　　戊○○
上列當事人間假處分事件，抗告人對於中華民國95年12月26日臺
灣士林地方法院95年度裁全字第6630號裁定提起抗告，本院裁定
如下：
    主  文
原裁定廢棄。
相對人於原法院之聲請駁回。
聲請及抗告訴訟費用各新台幣壹仟元由相對人負擔。
    理  由
一、相對人主張：其為全球知名之電連接器供應商，所生產之產
    品包括「Express Card」產品，在我國取得第M253987號及
    M253081號新型專利及第I259626號發明專利等三項專利（下
    稱系爭專利）。抗告人未經相對人授權製造之「Express
    Card」產品（下稱系爭產品），經委託財團法人台灣經濟發
    展研究院鑑定結果，顯示其技術特徵與相對人所有系爭專利
    申請範圍內容相同，足認已對系爭專利權造成侵害，而電子
    產業產品生命週期短暫，如不予定暫時狀態之處分禁止抗告
    人持續非法侵權之行為，將造成相對人重大損害等語，原法
    院予以准許。抗告人則辯稱：Express Card係國際組織
    PCMCIA 於2003年春季發布之個人電腦介面卡技術標準，業
    經該組織於我國及其他國家註冊為商標，任何人均不得以之
    作為自己產品型號或品名。相對人亦未釋明或證明抗告人曾
    經或現正生產型號為Express Card之電連接器產品，則原法
    院裁定命抗告人停止製造、販賣、要約、使用及進出口相對
    人公司型號名為Express Card之電連接器產品，即屬標的不
    存在，無法執行，且逾越相對人請求之範圍，而屬違法。又
    系爭專利權中，除一項為發明專利外，其餘二項均為新型專
    利，法律各給予長達20年及10年之保護期間，較原法院認定
    4年4個月之訴訟期間為長，詎原法院竟仍認系爭專利權屬生
    命週期較短之電子產品，且有隨時遭新產品取代之虞云云，
    顯與事實及所附證據相違。況債權人應先就定暫時狀態之必
    要性為相當之釋明與證明後，如有不足始可以擔保補足之，
    且法院應依職權調查。詎原法院竟依上開與事實及所附證據
    相違之主張為裁判之依據，並在相對人就必要性釋明不足之
    情況下，即認有定暫時狀態之必要，自有未合。且相對人於
    發現侵害至今，至少已逾四個月，未向管轄法院起訴，反於
    收到原裁定後，在上開裁定尚未確定前，即發布抗告人侵害
    相對人專利權之消息，足認相對人僅欲利用假處分之裁定，
    打擊同業，而無所謂急迫危險或重大損害存在。末者，本件
    所涉及者，僅屬金錢賠償，並無定暫時狀態之必要，縱相對
    人嗣後本案獲勝訴判決，其所受保護僅數百萬元之利益，但
    抗告人將受到超過上開利益之十倍或百倍，益認本件之聲請
    ，並無正當性，是原裁定准予本件定暫時狀態之處分，於法
    未合等語，爰依法提起抗告。
二、按於爭執之法律關係，為防止發生重大之損害或避免急迫之
    危險或有其他相類之情形而有必要時，得聲請為定暫時狀態
    之處分，民事訴訟法第538條第1項定有明文。相對人主張其
    為上開專利權人，抗告人所生產之「Express Card」產品侵
    害其專利權等情，為抗告人所否認，並辯稱該專利權早經文
    獻公開揭露，其自無侵害該專利權之可能，則就相對人是否
    為上開專利之專利權人、抗告人有無侵害該專利權之法律關
    係，於兩造間確有爭執。又相對人主張抗告人製造之
    00000000-0、00000000、00000000及00000000料號之Ｌ型卡
    連接器，所製造之00000000-0、00000000料號之Ｉ型卡連接
    器，侵害其第M253987號新型專利（原法院卷(一)120頁、229
    頁），所製造之00000000-0、00000000、00000000料號之卡
    連接器，侵害其第M253081號新型專利（原法院卷(一)348頁）
    ，所製造之00000000-0、00000000及00000000料號之Ｌ型卡
    連接器，所製造之00000000-0、00000000料號之Ｉ型卡連接
    器，侵害其所享有之第0000000號發明專利（原法院卷(一)483
    頁、614頁）等情，已據相對人提出專利證書3紙及財團法人
    台灣經濟發展研究院經智研究所鑑定研究報告書5份可參，
    抗告人就上開產品為其所製造，亦不爭執，可認相對人就其
    主張抗告人侵害其上開專利權一節，已有釋明。
三、然當事人聲請法院為定暫時狀態之處分，限於爭執之法律關
    係，為防止發生重大之損害或避免急迫之危險或有其他相類
    之情形而有必要時，始得為之，又請求及定暫時狀態之處分
    之原因，應釋明之，且除有不適當之情形外，法院為裁定前
    ，應使兩造當事人有陳述之機會，觀民事訴訟法第538條第1
    項、第4項、第538條之4、第533條、第526條之規定規定自
    明。依上開規定，法院為定暫時狀態之處分，所應具備之條
    件，顯較一般假處分或假扣押為嚴格。蓋法院所為定暫時狀
    態之處分，係將仍有爭執之法律關係，於未經判決程序以確
    定前，所採取固定該法律關係之狀態之處分，因此，常包含
    實現該法律關係內容之措施，執行此一處分之結果，與經判
    決程序所為假執行宣告，實質上並無大異，對當事人權利影
    響甚大。因其未進行嚴謹之判決程序，即賦予法院得採此措
    施，異於假執行宣告，故法律嚴格其聲請條件，並使兩造
    當事人有陳述之機會，俾法院得就是否採此處分，對兩造所
    生之利害程度，予以衡量。再者，法律所稱「重大之損害」
    或「急迫之危險」，係指若不為此處分，則聲請人於本案判
    決確定前將必須忍受極為苛酷之不利益或痛苦，或可能立即
    使其生存或活動陷於極大困境者，始足當之。是否已達重大
    之損害或急迫之危險之程度，除應考慮該法律關係之性質外
    ，亦應考慮聲請人之地位、資力等情形，就個案具體情形判
    斷。例如就同一金額之損害，若聲請人之資力甚為豐厚，該
    金額所占聲請人資力之比例不高，既非聲請人所不能或難以
    忍受，自應待本案訴訟以確定該法律關係，或就其可能受到
    之財產上損害，依假扣押等程序預為保全，無請求法院為定
    暫時狀態處分之必要；反之，若聲請人之資力甚為貧乏，該
    金額之取得，乃其賴以生存之重要資源，若未能即時實現，
    其生存將立受危險者，既非訴訟程序程序或一般保全所能及
    時救濟，自應許為此處分。又鑑於此種處分對債務人之影響
    重大，故聲請人所負之釋明程度，應較一般保全程序為高（
    96年3月28日制訂之智慧財產案件審理法第22條第2項、第3
    項已規定，聲請定暫時狀態之處分時，聲請人就其爭執之法
    律關係，為防止發生重大之損害或避免急迫之危險或有其他
    相類之情形而有必要之事實，應釋明之；其釋明有不足者，
    法院應駁回聲請。聲請之原因雖經釋明，法院仍得命聲請人
    供擔保後為定暫時狀態之處分）。查相對人雖稱抗告人銷售
    系爭產品，約占其營業總額1/3，以95年該公司總營業額為3
    億元，則銷售系爭產品即佔約1億元，依該年度同業利潤為
    10%計算，每年抗告人銷售系爭產品之不法所得為1,000萬元
    ，再依一般專利訴訟，可能須2年，相對人預估將受2,000萬
    元之損害（原法院卷(一)3頁、695頁，卷(二)8頁、263頁）等語
    ，然抗告人銷售系爭產品所能獲得之利潤如何，與相對人因
    此所受之損害如何，本非同一問題，難以抗告人之獲利，即
    認係相對人之損害。何況以相對人資產高達數千億，即使於
    2年內共受到2,000萬元之損害，亦不致於立即危及公司之生
    存或營運，難以期待其依正常訴訟程序或一般保全程序謀求
    救濟。相對人雖再主張系爭產品乃下一代之電性規格，全球
    約95%之筆記型電腦會採此規格，第三人仁寶公司原向相對
    人採購，嗣因抗告人之行為，致仁寶公司自2007年以後即不
    再向相對人採購，而以永豐證券投資顧問股份有限公司於
    2007年1月出具之分析資料，單就仁寶公司即可能出貨達
    1,800萬台，則使用系爭產品之數量為1,710萬台，以相對人
    銷售系爭產品之單價為美金1.1元，相對人將損失約新台幣6
    億2,073萬元之營業額，有進料需求表為證云云（原法院卷
    (二)303頁、本院證物十七）。然相對人並未進一步提出證據
    ，釋明上開進料需求表所列產品即為系爭產品，且仁寶公司
    停止向其採購，係因抗告人上開行為所致，以及仁寶公司之
    預估產量為真實，所稱可能受上開營業額之損失云云，均屬
    臆測。又抗告人主張由上開需求表所列，可知仁寶公司於
    2005年11月以前即開始減少向相對人採購，至2006年3月、4
    月間擴大減少數量而於2006年5月完全停止，相對人亦無爭
    執，可知仁寶公司停止向相對人採購，乃係早已作成之決定
    ，與抗告人並無關係。何況觀諸相對人於95年6月15日取得
    抗告人銷售系爭產品之發票（原法院卷(一)693頁、本院證物
    14），已知抗告人銷售系爭產品之事實，卻於半年後即95
    年12月4日始為本件假處分之聲請，且於原法院准許假處分
    96年1月23日送達假處分裁定後，於96年2月16日始為執行，
    亦足佐證其並未因抗告人銷售系爭產品而發生重大損害或有
    急迫危險之情形。抗告人復不能提出證據，以釋明其有防止
    發生重大之損害或避免急迫之危險或有其他相類之情形而有
    定暫時狀態處分之必要，其聲請本件定暫時狀態之處分，自
    難准許。原法院未就本件處分之必要性為審酌，即准許相對
    人之聲請，自有未洽。抗告意旨指摘原裁定不當，求予廢棄
    ，為有理由，應由本院將原裁定廢棄，並駁回相對人於原法
    院之聲請。又Express Card係國際組織PCMCIA於2003年春季
    發布之個人電腦介面卡技術標準，相對人並非取得有關
    Express Card之電連接器產品之全部專利（相對人亦自承抗
    告人取得其中3項專利，本院證20），則原法院裁定命抗告
    人停止製造、販賣、要約、使用及進出口相對人公司型號名
    為Express Card之電連接器產品，亦屬逾越相對人請求所必
    要，於法亦有不合。再者，專利法所保護者，尚不及於近似
    於專利之物品，原法院將近似於相對人取得之系爭專利產品
    ，同在禁止之列，同有違誤，應一併敘明。
四、據上論結，本件抗告為有理由。爰裁定如主文。
中　　華　　民　　國　　96　　年　　6 　　月　　29　　日
                    民事第九庭
                        審判長法  官    黃熙嫣
                              法  官    陳玉完
                              法  官    呂太郎
正本係照原本作成。
本裁定除以適用法規顯有錯誤為理由，並經本院許可外，不得再
抗告。如提起再抗告，應於收受後10日內委任律師為訴訟代理人
向本院提出再抗告狀。並繳納再抗告費新台幣一千元。
中　　華　　民　　國　　96　　年　　7 　　月　　5 　　日
　　　　　　　　　　　　　　  書記官    黃千鶴
